【裁判字號】    98,交聲,1907
【裁判日期】    980820
【裁判案由】    違反道路交通管理處罰條例聲明異議
【裁判全文】
臺灣桃園地方法院交通事件裁定        98年度交聲字第1907號
原處分機關  交通部公路總局新竹區監理所中壢監理站
異  議  人  甲○○
上列受處分人因違反道路交通管理處罰條例案件，不服原處分機
關交通部公路總局新竹區監理所中壢監理站中華民國98年6月30
日壢監裁罰字第裁53－DB0000000號裁決（原舉發單號：DB00000
00號），向本院聲明異議，本院裁定如下：
    主  文
原處分關於吊扣甲○○職業聯結車駕駛執照十二個月之部分撤銷
。
甲○○上開撤銷部分不罰。
    理  由
一、原處分意旨略以：異議人即受處分人甲○○於民國九十七年
    十二月十八日凌晨０時十八分許，酒後駕駛六五三三—ＮＺ
    號自用小客車上路，而於上開時間，行經桃園縣平鎮市○○
    路與日星街口處時，為警攔檢查獲，並測得其呼氣中所含酒
    精濃度達每公升０點五四毫克，因依道路交通管理處罰條例
    第三十五條第一項第一款規定，裁處異議人罰鍰新臺幣（下
    同）四萬二千元，吊扣駕駛執照十二個月，並施以道安講習
    （異議人僅就前開吊扣駕駛執照之裁罰部分聲明異議，詳如
    後述）。
二、異議意旨略以：異議人酒後僅駕駛小客車上路，而原處分機
    關卻吊扣伊的職業聯結車駕駛執照，將致異議人失去工作，
    為此請准予撤銷原處分關於吊扣駕駛執照之處分云云。
三、按「汽車駕駛人，駕駛汽車經測試檢定有左列情形之一者，
    處新臺幣一萬五千元以上六萬元以下罰鍰，並當場移置保管
    其車輛及吊扣其駕駛執照一年，‧‧‧一、酒精濃度超過規
    定標準。（下略）」，道路交通管理處罰條例第三十五條第
    一項第一款定有明文；前項情形依同條例第二十四條第一項
    第二款規定，並應接受道路交通安全講習。而上開規定中所
    謂之「酒精濃度超過規定標準」，參酌道路交通安全規則第
    一百十四條第二款規定，應係指「汽車駕駛人飲用酒類或其
    他類似物後其吐氣所含酒精濃度超過每公升０點二五毫克或
    血液中酒精濃度超過百分０點０五以上者」而言。經查，異
    議人於前開舉發時間、地點，酒後駕駛六五三三—ＮＺ號自
    用小客車上路時，為警攔檢，並測得其呼氣中所含酒精濃度
    為每公升０點五四毫克之事實，業經異議人於異議狀內自承
    屬實，並有查獲警員開具之舉發違規通知單、異議人之酒精
    測試單一份附卷可稽，是異議人確有前述駕駛汽車經測試檢
    定，酒精濃度超過規定標準之違規事實，自堪認定，應依法
    裁罰。
四、原處分機關因認異議人有前開酒醉駕車之違規事實，依上開
    道路交通管理處罰條例第三十五條第一項第一款規定，除裁
    處異議人罰鍰及接受道路交通安全講習以外，並因異議人無
    普通小型車駕駛執照可以吊扣，而逕行吊扣其職業聯結車駕
    駛執照，就前揭吊扣駕駛執照部分，雖非無見，惟按，現行
    道路交通管理處罰條例第六十八條規定：「汽車駕駛人，因
    違反本條例及道路交通安全規則之規定，受吊銷駕駛執照處
    分時，吊銷其持有各級車類之駕駛執照」，則由其文義之反
    面解釋，汽車駕駛人受吊扣駕駛執照之處分時，即僅能吊扣
    其某特定級別車類之駕駛執照，而不能及於駕駛人之各級車
    類駕駛執照，此觀諸修正前道路交通管理處罰條例第六十八
    條原規定：「汽車駕駛人，因違反本條例及道路交通安全規
    則之規定，受吊扣或吊銷駕駛執照處分時，吊扣或吊銷其持
    有各級車類之駕駛執照」，相較現行規定僅多出「吊扣或」
    三字，其修正理由則謂：「原條文將違法或違規駕駛人所持
    有各級車輛之駕駛執照一併吊扣，失之過酷，影響人民工作
    及生活過鉅」（參立法院公報第九十四卷第七十期第一三六
    頁、第一三八頁之院會紀錄），由修法原因而言，益臻明顯
    。至於應吊扣何種類之駕駛執照，則應視駕駛人違規當時所
    駕駛之車輛種類而定。準此，本件異議人酒後駕駛普通小型
    車上路，依上說明，應僅能吊扣其普通小型車駕駛執照。經
    查，異議人係於八十五年八月三十日考領普通小型車駕駛執
    照，於八十九年十二月二十一日換領普通大貨車駕駛執照，
    嗣於九十二年四月七日換領職業大貨車駕照，迄九十四年七
    月十三日再換領職業聯結車駕駛執照至今等情，有汽車駕照
    基本資料一份在卷可考，而我國係採取逐級核給駕駛執照之
    制度，是故，異議人僅領有一張職業聯結車駕駛執照，而依
    道路交通安全規則第六十一條第一項第三款規定，持該類駕
    駛執照駕駛較低級之自用小客車上路，本身並未再持有自用
    小客車（即小型車）之駕駛執照，依上說明，異議人既無小
    型車駕駛執照之實體物可供吊扣，自應視為無從執行前開吊
    扣裁罰，而無須再另行吊扣異議人持有之其他級車類駕駛執
    照，是故，原處分誤將異議人領有之職業聯結車駕駛執照予
    以吊扣，此部分裁決即有違誤。
五、原處分機關雖指稱：由道路交通安全規則第六十一條規定可
    知，我國係採駕照換發制度，確立汽機車一人一照之原則，
    是故，異議人既係以其職業聯結車駕照作為違規當時之駕駛
    憑證，自應吊扣是項駕照等語，惟此項見解與前述立法意旨
    有違，尚難採取。至於實務上鑑於汽車駕駛人取得高一級車
    類之駕駛資格者，得駕駛較低級車類之車輛，領有小型車駕
    駛執照者則可駕駛輕型機器腳踏車之規定（道路交通安全規
    則第六十一條第一項規定參照），而採取逐級核給一張汽車
    駕駛執照之作法，以致持有職業連結車駕駛執照者，因駕駛
    自用小客車違規，而需吊扣其小型車駕駛執照時，技術上產
    生困難，甚或有免除持有較高級駕駛執照者駕駛較低級車輛
    違規時，所應受到吊扣駕駛執照之處罰之嫌，然行政機關本
    應時時因應法令變更，精進其行政執行之成效，以本件為例
    ，雖異議人僅領有職業聯結車駕駛執照，惟若在其上加註：
    「不得持以駕駛小型車」一類字樣，違反者比照無照駕駛予
    以處罰，似亦可達成前述吊扣異議人小型車駕駛執照之相同
    效果，是故，尚難倒果為因，以前開技術層面之問題，而置
    相關法令於不顧，附此敘明。
六、按交通法庭認為聲明異議有理由或聲明異議雖無理由而原處
    分不當或違法者，應以裁定將原處分經聲明異議部分撤銷，
    並自為裁定，道路交通案件處理辦法第二十條前段定有明文
    。經查，異議人確有酒後駕車，經測得其酒精濃度超過規定
    標準之違規情事，原處分機關據此裁處異議人罰鍰、吊扣其
    職業連結車駕駛執照及施以道路交通安全講習，而前開吊扣
    駕駛執照之處罰部分，因異議人係駕駛自用小客車上路違規
    ，由現行法令而言，應僅能吊扣其小型車駕駛執照，而不能
    逕行吊扣其職業聯結車駕駛執照，至異議人無小型車駕駛執
    照可供吊扣，則應視為無從執行其吊扣處分，均如前述，異
    議人執此指摘原裁決不當，向本院聲明異議，請求撤銷前開
    吊扣其職業聯結車駕駛執照部分之裁決，依上說明，為有理
    由，是故，應由本院將原處分關於吊扣異議人職業聯結車駕
    駛執照之部分撤銷，並諭知上開撤銷部分不罰。
據上論斷，應依道路交通案件處理辦法第二十條前段，裁定如主
文。
中    華    民    國    98    年    8     月    20    日
                    交通法庭  法  官  陳彥宏
以上正本証明與原本無異
如不服本裁定應於送達後5 日內向本院提出抗告狀。
                              書記官  翁其良
中    華    民    國    98    年    8     月    20    日


司法院資訊處製作；財團法人民間司法改革基金會備份。
